臺灣臺南地方法院民事裁定　　　　　　　94年度財管字第50號
聲　請　人　台南區中小企業銀行股份有限公司
法定代理人　蘇經城
　　　　　　　　　　送達代收.
上列聲請人聲請為被繼承人甲○○選任遺產管理人事件，本院裁
定如下：
    主      文
選任財政部國有財產局台灣南區辦事處台南分處為被繼承人甲○
○之遺產管理人。
聲請程序費用由被繼承人甲○○之遺產負擔。
    理      由
一、按繼承人均拋棄其繼承權者，準用關於無人承認繼承之規定
    ，民法第一千一百七十六條第六項定有明文。又繼承開始時
    ，繼承人之有無不明，而不能依民法第一千一百七十七條選
    定遺產管理人時，得由利害關係人聲請法院選任之；再按繼
    承人因故不能管理遺產，亦無遺囑執行人者，利害關係人或
    檢察官得聲請法院選任遺產管理人，民法第一千一百七十八
    條第二項、非訟事件法第一百五十四條第一項分別定有明文
    。揆諸前揭規定意旨，於繼承人皆拋棄其繼承權，無人繼承
    時，亦應許利害關係人聲請法院選任遺產管理人，俾為遺產
    之處置。
二、本件聲請意旨略以：被繼承人甲○○（男，民國○○年○月
    ○○日生，身分證統一編號：Ｚ000000000號，生
    前最後住所：台南縣新營市○○里○○鄰○○街六六號）於
    九十四年一月二十七日死亡，其配偶及第一、三順位法定繼
    承人已均依法拋棄繼承，第二、四順位之法定繼承人皆早已
    死亡，且親屬會議亦未於繼承開始後一個月內選定遺產管理
    人，茲因甲○○前提供其所有坐落台南縣新營市○○段一二
    一地號土地及地上建物設定抵押權，於八十四年六月一日向
    聲請人借款新台幣（下同）三百八十萬元，目前尚有二百八
    十六萬六千八百五十七元及利息、違約金未清償，聲請人為
    甲○○之債權人而為利害關係人，為免聲請人無法行使債權
    而影響權益，聲請人為此爰聲請鈞院裁定選任財政部國有財
    產局台灣南區辦事處台南分處為被繼承人甲○○之遺產管理
    人等語。
三、經查：聲請人主張之前開事實，業據提出繼承系統表一件、
    除戶謄本三件、本院家事法庭九十四年七月八日南院慶家家
    九十四年度繼字第三五一號函影本一件、建物及土地登記第
    一類謄本影本各一件、他項權利證明書影本一件、土地及建
    築改良物抵押權設定契約書影本一件、借據影本一件為證，
    且經本院依職權調取本院九十四年度繼字第三五一號拋棄繼
    承聲請事件卷宗核閱綦詳，是聲請人之主張堪信為真實。又
    查被繼承人甲○○之配偶及第一、三順位法定繼承人均已聲
    明拋棄繼承權，第二、四順位之法定繼承人皆早已死亡，又
    未準用民法第一千一百七十七條之規定選定遺產管理人，而
    被繼承人甲○○為聲請人之債務人，故聲請人以利害關係人
    之身分聲請選任被繼承人甲○○之遺產管理人，核與上開規
    定並無不合，應予准許。
四、按公示催告期限屆滿，無繼承人承認繼承時，其遺產於清償
    債權，並交付遺贈物後，如有剩餘，歸屬國庫；又按非公用
    國有財產以財政部國有財產局為管理機關，民法第一千一百
    八十五條、國有財產法第十二條分別定有明文。查本件被繼
    承人甲○○之配偶及第一、三順位法定繼承人均已聲明拋棄
    繼承權，第二、四順位之法定繼承人皆早已死亡，且未準用
    民法第一千一百七十七條之規定選定遺產管理人，足徵被繼
    承人甲○○之原繼承人對被繼承人甲○○遺產之處置已漠不
    關心；又查被繼承人甲○○之遺產，倘無人承認繼承時，將
    於清償債權，交付遺贈物後，歸屬國庫，為使被繼承人甲○
    ○遺產之處置順利進行，本院認選任財政部國有財產局台灣
    南區辦事處台南分處為被繼承人甲○○之遺產管理人為適當
    。
五、依非訟事件法第一百五十七條，裁定如主文。
中　　華　　民　　國　　94　　年　　11　　月　　23　　日
                  家事法庭 　 法　官　葉惠玲
以上正本係照原本作成
如對本裁定抗告須於裁定送達後10日內向本院提出抗告狀
中　　華　　民　　國　　94　　年　　11　　月　　23　　日
                              書記官　林靜慧
